【裁判字號】    97,交訴,127
【裁判日期】    980520
【裁判案由】    公共危險等
【裁判全文】
臺灣板橋地方法院刑事判決             97年度交訴字第127號
公  訴  人  臺灣板橋地方法院檢察署檢察官
被      告  乙○○
選任辯護人  徐家福律師
上列被告因公共危險等案件，經檢察官提起公訴（96年度偵字第
25815 號、97年度偵字第131 號、97年度偵字第18025 號），本
院判決如下：
    主  文
乙○○從事業務之人，因業務上之過失致人於死，處有期徒刑捌
月。
被訴肇事逃逸部分無罪。
    事  實
一、乙○○於民國九十六年間，擔任儒祥通運有限公司司機，以
    駕駛曳引車載運飛灰為業，而屬從事駕駛業務之人，於九十
    六年十月十九日上午七時三十六分許，駕駛車牌號碼一八八
    ─GS號營業貨運曳引車後加掛車牌號碼五七─JM號營業半拖
    車（下稱曳引車），沿臺北縣新莊市○○路由西往東方向行
    駛，行經該路段第九三一八一號燈桿前，本應注意車輛行駛
    時，駕駛人應注意兩車併行之間隔，並隨時採取必要之安全
    措施，而依當時天候陰、日間自然光線、柏油路面乾燥無缺
    陷、無障礙物、視距良好，並無不能注意之情事，其右前方
    適有陳立榮騎乘車號TM三─五九七號輕型機車與其同向行駛
    在該路段，詎其疏未注意，猶貿然前行，且於超越時，未注
    意兩車併行之間隔，即驟然自左超越陳立榮所騎乘之機車，
    致其所駕駛之上開曳引車右側車身擦撞陳立榮機車左側，造
    成陳立榮人車倒地，並遭上開曳引車車輪輾壓頭部，受有顱
    骨輾壓及破裂導致出血性休克而死亡，乙○○不知肇事，逕
    即離去（被訴肇事逃逸無罪部分，詳後述），然上情為與陳
    立榮同向駛於陳立榮後方之機車駕駛丙○○及所附載之丁○○所目擊，丁○○立即下車查看並報警處理，而由丙○○騎
    車趨前追趕乙○○人車，經丙○○告知後，乙○○立即隨丙○○返回現場，於肇事後，犯罪未被發覺前，當場向前來處
    理道路交通事故之員警坦承肇事，自首而接受裁判，始查悉
    上情。
二、案經乙○○自首、陳立榮之妻訴由臺北縣政府警察局新莊分
    局報請臺灣板橋地方法院檢察署檢察官暨同署檢察官相驗自
    動檢舉偵查起訴。
    理  由
甲、有罪部分：
壹、程序方面：
一、有關證人丙○○、丁○○於警詢、檢察官偵查中所為證述之
    證據能力：
（一）按被告以外之人於檢察事務官、司法警察官或司法警察調
      查中所為之陳述，與審判中不符時，其先前之陳述具有較
      可信之特別情況，且為證明犯罪事實存否所必要者，得為
      證據，刑事訴訟法第一百五十九條之二定有明文。查證人
      丙○○、丁○○於警詢中之陳述，雖屬審判外之陳述，惟
      係在本件交通事故發生當日，記憶猶新之情況下直接作成
      ，一般與事實較相符，又無何事證顯示其受不當之訊問，
      且所述與檢察官偵查時所為證言一致，客觀上具有可信之
      特別情況，並為證明犯罪事實所必要，依上開規定，該二
      證人於警詢中之陳述，應具有證據能力。
（二）次按被告以外之人於偵查中向檢察官所為之陳述，除顯有
      不可信之情況者外，得為證據，刑事訴訟法第一百五十九
      條之一第二項定有明文。查證人丙○○、丁○○於偵查中
      向檢察官所為之言詞陳述，均經以證人身分具結在卷，合
      於法定要件，且依刑事訴訟法規定檢察官代表國家偵查犯
      罪、實施公訴，依法有訊問證人之權，證人須具結，而實
      務運作時，偵查中檢察官向被告以外之人所取得之陳述，
      原則上均能遵守法律規定，不致違法取供，其可信性極高
      ，復查無顯有不可信之情況，依上開規定，乃屬傳聞證據
      之例外情形，而有證據能力。
二、本件認定事實所引用之卷證資料，並無證據證明係公務員違
    背法定程序所取得，且檢察官、被告及其辯護人於本院準備
    程序及審判期日時均表示同意作為證據，且迄至言詞辯論終
    結前亦未再聲明異議，依刑事訴訟法第一百五十九條之五第
    一項之規定及第一百五十八條之四反面解釋，本件認定事實
    所引用之證據縱屬傳聞證據，亦均有證據能力。
貳、實體方面：
一、訊據被告乙○○固坦承於前揭時間，因擔任儒祥通運有限公
    司司機，駕駛上開曳引車沿臺北縣新莊市○○路由西往東方
    向行駛，行經該路段第九三一八一號燈桿前之本件車禍事故
    地點，然矢口否認有何業務過失致死犯行，辯稱：其未擦撞
    被害人陳立榮所騎乘之機車，亦不知發生本件車禍及被害人
    人車倒地之事云云，辯護意旨則略以：本件證人丙○○、丁○○對二車撞擊點所為陳述不一，難以採信，且上開曳引車
    車輪並無採得被害人血跡，足見被告所駕駛之曳引車並未擦
    撞被害人機車及輾壓被害人致死云云為辯。惟查：
（一）被害人於本件車禍事故後，人車倒地，受有顱骨輾壓及破
      裂導致出血性休克而死亡等情，經臺灣板橋地方法院檢察
      署檢察官督同法醫師相驗明確，製有勘驗照片、勘驗筆錄
      、檢驗報告書、相驗屍體證明書等附於相驗卷可憑（見相
      驗卷第三十六頁、第四十四頁至第四十九頁、第五十八頁
      至第六十九頁），此部分事實堪予認定。
（二）本件交通事故發生之經過，業據目擊證人丙○○於警、偵
      訊時證稱：當時被害人騎在伊車正前方，有一輛營業曳引
      車從伊機車左後方行駛到被害人左方，該曳引車右側前輪
      與中輪間部分與被害人機車左照後鏡發生擦撞，導致被害
      人行車不穩而人車倒地，被害人往左偏倒在半拖車中間，
      遭曳引車中輪或後輪部位輾壓頭部等語明確，核與證人丁○○於警、偵訊時證稱：伊與丙○○、被害人是同事，當
      時三人要去樹林工地工作，伊乘坐丙○○的機車，被害人
      原本騎在丙○○機車前方，經過新莊環河路新海橋下時，
      伊看到有部曳引車從後方駛來，超過丙○○機車後，續直
      行與被害人平行後，嗣曳引車旁黃黑條紋防捲入鐵桿附近
      與被害人機車左照後鏡發生擦撞，被害人行車開始不穩搖
      晃，過沒多久就往左邊倒地，機車滑行約一公尺，被害人
      頭部則被半拖車後方輪子輾過等語，情節大致相符。又證
      人丙○○於本院審理時固具結證稱：二車擦撞點為曳引車
      從車頭算來第二排輪胎與被害人之機車左側把手，其後被
      害人頭部遭曳引車第三排輪胎輾壓等語、證人丁○○於本
      院審理時具結證稱：曳引車近中間處的輪子擦撞到被害人
      機車左照後鏡等語，與其二人前揭於警偵訊時所為證述略
      有不同，然衡諸證人之證詞每因個人觀察角度、記憶能力
      、表達能力、嚴謹程度之不同，而有對相同事物異其供述
      之情形發生，而其歧異之原因，未必絕對係出於虛偽所致
      。況本件案發迄於本院審理時已逾一年半，證人丙○○於
      本院審理中亦證稱：因時間已久，案發當時之記憶應較為
      清楚，之前證稱曳引車前輪與中輪中間附近，撞到被害人
      機車左後照鏡，應較正確等語、證人丁○○於本院審理中
      證稱：九十六年十月十九日案發當天記憶最清楚，我所稱
      曳引車右中輪擦撞到被害人機車左照後鏡，與之前警詢時
      所述輪胎外防捲入鐵桿是指同一地方等語在卷。是上開二
      證人各次證詞就細節之描述雖不盡相同，然此乃供述證據
      性質所必然，本院參酌其他事證，本於自由心證予以斟酌
      採信，尚不得謂其陳述有部分前後不符或彼此稍有不同，
      即認其全部均不可採信（最高法院八十二年台上字第一九
      九六號判決意旨可參）。
（三）參以證人丙○○於檢察官偵訊時及本院審理中均具結證稱
      ：在與前開曳引車擦撞前，被害人並未與其他車輛發生碰
      擦撞，因被害人倒地遭曳引車輾壓後，該曳引車駕駛未停
      車，伊便叫丁○○先下車報警，自己則趕快騎機車追前開
      曳引車，伊沿路一直喊，並騎機車到曳引車前方呼叫，曳
      引車駕駛始下車，與伊一同返回肇事現場等語，及證人丁○○於本院審理時具結證稱：現場的道路窄窄的，曳引車
      一經過被害人機車旁，事故就發生了，伊當時離被害人約
      證人席至審判長席之距離，伊可以確定是該曳引車壓到被
      害人，不可能是其他車輛輾過，且當時並無其他大型車，
      被害人遭曳引車擦撞後倒在地上就直接被輾過，中間沒有
      其他車輛經過等語明確，而被告亦自承於前揭時間行經該
      路段，經證人丙○○騎乘機車攔停並告知其撞到人一事，
      則證人前述與被害人機車發生擦撞之曳引車，應係被告所
      駕駛之上開曳引車無誤。再者，依證人丙○○、丁○○於
      本院審理中所證稱：只有看到擦撞過程，但沒有聽到擦撞
      的聲音，被害人機車僅左側照後鏡遭擦撞，尚搖搖晃晃行
      進，及被告駕駛之曳引車係於併行之際，擦撞被害人機車
      照後鏡等情，足見被告曳引車擦撞被害人機車之力道應屬
      輕微，則雙方並無明顯車損及撞擊痕跡，或烤漆之類物質
      可移轉留存在肇事車輛間，尚符常理，被告以此辯稱：未
      與被害人之機車發生擦撞云云，要難採憑。
（四）至辯護人以：內政部警政署刑事警察局就被告駕駛上開曳
      引車後掛半拖車右後輪採證鑑驗結果，均未檢出DNA ─ST
      R 型別，足證被告上開曳引車並未輾壓被害人頭部云云置
      辯，然查，上開採得之檢體經該局以Kastle─Meyer 血跡
      反應檢測法檢測結果，呈弱陽性反應，上開血跡反應檢測
      法為初步檢測血跡之用，並非確定試驗，該鑑驗結果呈弱
      陽性反應，無法確定是否為血跡；而經抽取DNA 檢測，未
      檢出STR 型別，可能是因為採證棉棒DNA 量不足，致無法
      成功複製出STR 型別；且頭顱遭曳引車車輪輾壓血液是否
      一定會遺留在車輪上，亦涉及是否立即在車禍現場勘驗或
      車輪繼續行進致車輪胎縱存有抹拭、血跡噴濺痕，可能因
      車輪轉動致血跡消失殆盡，而車輛極重致頭顱粉碎性骨折
      、輾壓致屍體輾碎可能因前後次序或物體擋住噴濺血液致
      車輛無沾抹到血跡痕之機率，是頭顱之血液是否一定會遺
      留在車輪上，應依個案案情及其差異性決定之等節，有內
      政部警政署刑事警察局九十六年十一月二十七日刑醫字第
      ○九六○一六六一七九號鑑驗書、九十八年一月二十三日
      刑醫字第○九八○○○三一三六號函、法務部法醫研究所
      九十八年二月十二日法醫理字第○九八○○○○○九○號
      函及所附法醫所（九八）醫文字第○九八一一○○○八二
      號法醫文書審查鑑定書在卷可查（見相驗卷第七十一頁、
      本院卷第四十五頁、第四十八頁、第四十九頁）。又觀諸
      卷附車禍現場及屍體照片所示，被害人頭戴安全帽，趴臥
      在地，左臉貼地，安全帽右側呈破裂狀且表面無血跡（見
      相驗卷第十八頁），佐以證人丁○○於警詢時陳稱：伊見
      到被害人遭曳引車輾壓頭部後，丙○○立即停車，由伊上
      前查看被害人，看到被害人安全帽破裂，臉部變形，過約
      二、三秒大量的血跑出來，伊立即報警等語，復於本院審
      理中具結證述：當時看到被害人的頭左側倒地，可以看到
      臉，伊剛低頭看到被害人時還沒有流血，伊蹲下看，才有
      很多血流出來等語在卷，則被害人頭部右側是否因安全帽
      之遮蔽，致血液未於遭輾壓之瞬間噴濺、沾抹於車輪，而
      於其後始自安全帽內往外滲流；或因被告於肇事後尚繼續
      駕駛該曳引車前行一段距離，車輪轉動致原有血跡消失殆
      盡，均不無可能。則上開鑑驗結果被告之曳引車後掛半拖
      車右後輪未檢出DNA ─STR 型別，尚不足採為被告有利之
      認定。
（五）按汽車行駛時，駕駛人應注意兩車併行之間隔，並隨時採
      取必要之安全措施，道路交通安全規則第九十四條第三項
      定有明文。被告既考領有職業聯結車駕駛執照，並受僱於
      儒祥通運有限公司駕駛營業貨運曳引車一節，為其所自承
      在卷，並有公路監理電子閘門證號查詢汽車駕駛人資料、
      車籍查詢基本資料各一件在卷可憑（見九十七年度偵字第
      一三一號偵查卷第二十七頁、第二十八頁），被告對於上
      開規定自應知之甚詳，其駕車時原亦負有上揭注意義務，
      而依當時客觀情形天候陰、日間自然光線、柏油路面乾燥
      無缺陷、無障礙物、視距良好，並無不能注意之情事各情
      ，有道路交通事故調查報告表（一）（二）在卷可憑（見
      上開偵查卷第十六頁、第十七頁），顯見案發當時，被告
      並無何不能注意前揭交通規則之情事，詎被告竟迭於偵、
      審程序中供承：不知道與被害人機車發生擦撞等語在卷，
      顯見被告疏未注意前揭兩車併行間隔之規定，即貿然前行
      驟然自左側超越被害人所騎乘之前開機車，致其車身右側
      某處擦撞被害人所騎乘之機車，造成被害人人車倒地，受
      有顱骨輾壓及破裂導致出血性休克而死亡，被告具有過失
      甚明；而被告上開過失行為與被害人死亡結果之發生，具
      有相當因果關係，亦迨無疑，被告以前詞否認犯行，容無
      足取。
二、查被告平日以駕駛曳引車載運飛灰為業，為從事駕駛業務之
    人，則其本件駕車肇事致人於死之所為，核係犯刑法第二百
    七十六條第二項之業務過失致人於死罪。又被告於肇事後，
    雖未停車，然經目擊證人丙○○攔停後，於有偵查犯罪職權
    之公務員未發覺前，即返回肇事現場，當場向前來處理道路
    交通事故之員警坦承肇事一情，亦有臺北縣政府警察局新莊
    分局道路交通事故肇事人自首情形紀錄表一份在卷可稽（見
    上開偵查卷第二十五頁），為對未發覺之犯罪自首而接受裁
    判，爰依刑法第六十二條前段之規定，減輕其刑。爰審酌被
    告身為職業駕駛員，即負有較高之注意義務，竟未遵守注意
    兩車併行之間隔之交通規則，導致發生車禍致被害人死亡，
    對被害人家屬造成無可彌補之傷害，兼衡被告之過失情節、
    事發後除賠償被害人家屬喪葬費新臺幣二十五萬元及強制汽
    車責任保險理賠金（見卷附收據及電話紀錄）外，迄未與被
    害人家屬達成和解，及其犯後之態度等一切情狀，量處如主
    文所示之刑，以資懲儆。
乙、無罪部分：
一、公訴意旨另以：被告於前揭時地，車禍肇事致使被害人陳立
    榮受有顱骨輾壓及破裂導致出血性休克而死亡，竟未下車查
    看，亦未報警處理或呼叫救護車以提供即時救護，逕駕駛上
    開車輛逃逸，因認被告另涉有刑法第一百八十五條之四肇事
    逃逸罪嫌。
二、然按犯罪事實應依證據認定之，無證據不得認定其犯罪事實
    ；又不能證明被告犯罪者，即應諭知無罪之判決，刑事訴訟
    法第一百五十四條第二項、第三百零一條第一項分別定有明
    文；再按事實之認定，應憑證據，如未能發現相當證據，或
    證據不足以證明，自不能以推測或擬制之方法，為裁判基礎
    ；苟積極證據不足為不利於被告事實之認定時，即應為有利
    於被告之認定；又認定犯罪事實所憑之證據，雖不以直接證
    據為限，間接證據亦包括在內，然而無論直接證據或間接證
    據，其為訴訟上之證明，須於通常一般之人均不致有所懷疑
    ，而得確信其為真實之程度者，始得據為有罪之認定，倘其
    證明尚未達到此一程度，而有合理之懷疑存在而無從使事實
    審法院得有罪之確信時，即應由法院為諭知被告無罪之判決
    ，最高法院四十年台上字第八六號、三十年上字第八一六號
    、七十六年度台上字第四九八六號判例意旨足資參照。
三、公訴人認被告涉犯上開肇事逃逸罪嫌，無非係以被告於警、
    偵訊時之供述、告訴人甲○○、告訴代理人張同輝之指訴、
    證人丙○○、丁○○於警詢、偵查中證詞為其主要論據。訊
    據被告固坦承於本件肇事後，未停車逕行駛離等情不諱，惟
    堅決否認有何肇事逃逸之犯行，辯稱：伊不知發生車禍，並
    無肇事逃逸之故意等語；經查：
（一）證人丙○○於警、偵訊時即證述：被告肇事後沒有停下來
      ，伊騎車追趕並沿路直喊撞到人了，但被告可能沒聽到，
      仍繼續前行未停車，直到伊將機車停在被告之曳引車前攔
      下被告後，被告才下車；被告之曳引車在擦撞被害人前，
      係以一般車速行駛，擦撞後，曳引車並無停頓或減速等語
      ；於本院審理中結證稱：伊追了二、三百公尺，追到紅綠
      燈前，將機車停在被告之曳引車前，向被告稱：「你撞到
      人了」，要被告下車，被告停了一下，隨後便乘坐伊機車
      返回現場、「（問：你跟被告說撞到人的時候，被告有何
      表示？）被告當場說他不知道。」、被告之曳引車肇事後
      ，車速並無特別加快、伊跟被告說「你撞到人，下來」，
      當時被告好像愣住一下，後來被告下車稱「不知道」，伊
      又說「你撞到人，如果不相信，我載你回去現場看」，其
      後載被告返回現場一路上，被告都沒有說話等語；證人丁○○於檢察官偵訊時亦結證稱：被告之曳引車肇事後沒有
      停車，但車速也沒有加快等語在卷，是依證人丙○○、丁○○上揭證詞，固堪認被告於車禍肇事後，並未停留即行
      離去，然上開二證人亦證稱，被告之曳引車於肇事後，並
      未有何停頓張望或加速逃離等情形，仍係依照原來行駛速
      度前行，則被告辯稱，其不知車禍肇事，並無肇事逃逸故
      意等語，尚非無稽。
（二）參酌證人丙○○、丁○○於本院審理時均證稱：於本件交
      通事故發生時並沒有聽到二車擦撞的聲音，被害人機車僅
      左側照後鏡遭擦撞等語，及二車並無明顯撞擊痕跡，或車
      漆等車體撞擊跡證殘餘等情，足證被告曳引車擦撞被害人
      機車之力道應屬輕微，業已認定如前。以被告所駕駛之曳
      引車之龐大車體、車長、車重、車輪及高度等狀況，於行
      進間對於曳引車右側車身所發生之輕微擦撞，及曳引車半
      拖車車輪輾壓相對高度甚低之人體頭部側面，駕駛人不知
      肇事之情，非悖情理，是被告所稱不知擦撞被害人機車一
      事，堪予採信，被告主觀上應無規避責任而逃逸之故意。
      此外，復查無其他積極證據足資證明被告有公訴人所指肇
      事逃逸之犯行，本案關於肇事逃逸部分不能證明被告犯罪
      ，揆諸前開說明，就被告被訴肇事逃逸罪嫌部分，自應為
      其無罪之諭知，以昭審慎。
據上論斷，應依刑事訴訟法刑事訴訟法第二百九十九條第一項前
段、第三百零一條第一項，刑法第二百七十六條第二項、第六十
二條前段，刑法施行法第一條之一，判決如主文。
本案經檢察官謝岳龍到庭執行職務
中    華    民    國    98    年    5     月    20    日
                刑事第十一庭  審判長法  官  陳  鴻  清
                                    法  官  朱  嘉  川
                                    法  官  劉  安  榕
以上正本證明與原本無異。
如不服本判決，應於判決送達後10日內敘明上訴理由，向本院提
出上訴書狀（應附繕本），上訴於臺灣高等法院；未敘述上訴理
由者，應於上訴期間屆滿後20日內向本院補提理由書（均須按他
造當事人之人數附繕本），切勿逕送上級法院。
                                    書記官  陳  盈  真
中    華    民    國    98    年    5     月    25    日
附錄本案論罪科刑法條全文：
刑法第二百七十六條
因過失致人於死者，處二年以下有期徒刑、拘役或二千元以下罰
金。
從事業務之人，因業務上之過失犯前項之罪者，處五年以下有期
徒刑或拘役，得併科三千元以下罰金。


司法院資訊處製作；財團法人民間司法改革基金會備份。
